【裁判字號】    90,訴,360
【裁判日期】    901224
【裁判案由】    清償借款
【裁判全文】
臺灣基隆地方法院民事判決  九十年度訴字第三六○號
    原      告  華南商業銀行股份有限公司
    法定代理人  丁○○
    訴訟代理人  甲○○
    被      告  宏頂有限公司
    法定代理人  丙○○
    被      告  乙○○
右當事人間請求給付清償借款事件，本院判決如左：
    主    文
被告應連帶給付原告新台幣貳佰萬元，及如附表所示之利息及違約金。
訴訟費用由被告連帶負擔。
本判決於原告以新台幣伍拾萬元或同額之中央政府建設公債債票為被告預供擔保後，
得為假執行。但被告如於假執行程序實施前，以新臺幣貳佰萬元為原告預供擔保，得
免為假執行。
    事    實
甲、原告方面：
一、聲明：如主文第一項所示，及請准願供擔保宣告假執行。
二、陳述：
（一）被告宏頂有限公司於民國八十九年七月五日邀同被告乙○○為連帶保證人向原
    告借款新台幣（以下同）二百萬元，約定於八十九年十月十六日到期一次清償，
    利息按年率百分之八．八五按月計付，其逾期在六個月以內部分另按上開利率百
    分之十，逾期超過六個月部分，另按上開利率百分之二十計付違約金：並約定如
    有借據暨授信約定書第五條、第六條之情事時，視為全部到期，此有被告等簽立
    之借據及授信約定書為憑。詎被告宏頂有限公司本金已屆清償期，原告屢經催討
    迄未清償，是依據授信約定書第六九條第一款約定，其債務應視同全部到期，共
    計尚積欠原告本金二百萬元及其利息、違約金，爰依消費借貸契約請求權及連帶
    保證契約請求權，請求被告等連帶清償等語。
（二）收取利息不等於同意延期清償
三、 證據：提出借據影本一件、授信約定書影本二件（原本閱後發還）、被告乙○
     ○戶籍謄本、宏頂有限公司之變更登記表影本一件、利息收回記錄影本一件、
     印鑑卡為證。
乙、被告方面：
Ａ、宏頂有限公司部分：
一、聲明與陳述：借貸是事實，系爭借款乙○○口頭上有同意為保證人，印章是之前
                就由公司小姐保管。
二、證據：被告宏頂有限公司未提出證據供審酌。
Ｂ、乙○○部分：
一、聲明：原告之訴駁回。訴訟費用由原告負擔。願供擔保請准宣告假執行。
二、陳述：
（一）被告不否認於八十五年十月二日簽立授信約定書，內約定「對貴行所負之票據
      、墊款、保證等債務及其他債務，並包括其利息、遲延、利息違約金、損害賠
      償及其他有關費用。」負清償責任。但被告並未於八十九年七月五日為被告宏
      頂有限公司所借之二百萬元擔任連帶保證人，被告更不知該筆借款一事，如被
      告擔任宏頂公司之保證人，則借據上之簽名理應由被告當場親自簽名、蓋章，
      不可能假手他人，此由原告所提出之八十九年七月五日之借據上，被告乙○○
      之簽名非被告所簽，印章亦非被告所蓋可證，且查依銀行作業程序，對每筆貸
      款均必須由主債務人、連帶保證人親自簽章、對保，惟系爭二百萬元貸款，被
      告自始不知，更未在借據上簽章，因此保證契約既未成立，被告自不負連帶保
      證責任。
（二）退步言，縱認被告乙○○為系爭借款之連帶保證人，惟系爭二百萬元借款之清
      償期於民國八十九年十月十六日已屆至，原告於清償期屆至後並未即向宏頂公
      司請求清償，反而繼續收取利息（非違約金或遲延利息），而迨至九十年三月
      六日宏頂有限公司未再繳息後，原告始為追償之動作，而此由原告起訴狀所附
      之附表中「違約金計算期間及利率」欄之違約金計算之起算時間為九十年三月
      六日可證。因此原告既於借款清償期屆至仍收取利息，予以延期清償，則不論
      其係明示或默示予以延期，原告既未通知被告乙○○取得同意，則依民法第七
      百五十五條規定：「就定有期限之債務為保證者，如債權人允許主債務人延期
      清償時，保證人除對於其延期已為同意外，不負保證責任。」，被告乙○○自
      不負連帶保證責任。
三、證據：提出附表一件為證
    理    由
一、本件原告之主張，業據其提出借據影本一件、授信約定書影本二件（原本閱後發
    還）、被告乙○○戶籍謄本、宏頂有限公司之變更登記表影本一件、利息收回記
    錄影本一件、印鑑卡一件為證。復為被告宏頂有限公司所自認。而被告乙○○係
    口頭同意擔任系爭借款之連帶保證人等情，亦據宏頂有限公司之負責人丙○○到
    庭陳述在卷，經核乙○○於系爭借據上之印文，與乙○○留存於原告銀行印鑑卡
    上之印文相符，故乙○○辯稱未同意擔任宏頂有限公司前述債務之連帶保證人云
    云，不足採信。原告之主張可信為真實。
二、被告乙○○另抗辯原告於系爭債務已屆清償期後，仍繼續收取利息，為允許被告
    宏頂有限公司延期清償，被告乙○○依民法第七百五十五條自得不負保證責任等
    語。然查，民法第七百五十五條固規定就定有期限之債務為保證者，如債權人允
    許主債務人延期清償時，保證人除對於其延期已為同意外，不負保證之責任。然
    同法第二百三十三條第一項又規定，遲延債務以支付金錢為標的者，債權人得請
    求依法定利率計算之遲延利息，但約定利率較高者仍從其約定利率。故債務人遲
    延後，債權人一面得請其履行債務，一面仍有權收取遲延利息，換言之，收取遲
    延利息者，不得謂其必未請求履行債務，而准許債務人延期履行。本件原告雖有
    於清償期屆至後繼續收取利息，但否認有同意延期清償，被告乙○○復未舉證證
    明原告有同意宏頂有限公司延期清償之事實，從而乙○○此項抗辯，亦無理由。
三、綜上所述，原告依據消費借貸及連帶保證之法律關係，請求被告二人連帶給付前
    述數額之借款、利息暨違約金，即無不合，應予准許。
四、兩造均陳明願供擔保，聲請宣告假執行或免為假執行，核無不合，爰酌定相當擔
    保金額分別准許之。
五、據上論結，原告之訴為有理由，依民事訴訟法第八十五條第二項、第三百九十條
    第二項、第三百九十二條，判決如主文。
中      華      民      國      九十    年     十二     月    二十四    日
~B臺灣基隆地方法院民事庭
~B    法      官  蔡聰明
右為正本係照原本作成
如對本判決上訴須於判決送達後二十日內向本院提出上訴狀
中      華      民      國      九十    年     十二     月    二十四    日
~B    法院書記官  游意婷


司法院資訊處製作；財團法人民間司法改革基金會備份。
